【裁判字號】    90,交訴,111
【裁判日期】    901207
【裁判案由】    公共危險等
【裁判全文】
臺灣新竹地方法院刑事判決                          九十年度交訴字第一一一號
    公  訴  人  臺灣新竹地方法院檢察署檢察官
    被      告  丙○○
右列被告因公共危險等案件，經檢察官提起公訴（九十年度偵字第三四八八號），本
院判決如左：
    主  文
丙○○因過失致人於死，處有期徒刑壹年；又駕駛動力交通工具肇事，致人死亡而逃
逸，處有期徒刑拾月。應執行有期徒刑壹年捌月。緩刑伍年，緩刑期內交付保護管束
。
    事  實
一、丙○○於民國八十九年十月一日夜間八時四十分許，駕駛車號ＢＯ－八○四六號
    自小客車，沿省道台一線自新竹縣竹北市往桃園縣楊梅由南往北方向行駛，途經
    新竹縣湖口鄉波羅村台一線六十點三公里處，本應隨時注意汽車在同一車道行駛
    時，除超越前車外，後車與前車之間應保持隨時可以煞停之距離，且應注意車前
    狀況，並隨時採取必要安全措施，且當時天侯晴、雖係夜間然有照明設備、地面
    乾燥、路面無缺陷、道路無障礙，視距良好，並無不能注意之情事，竟疏於注意
    ，未注意車前狀況且未保持安全距離，致追撞於同向行駛在前，並駛入內側車道
    欲迴轉返家由酒醉駕車之張智淳（血中酒精濃度為二二六點二ＭＧ／ＤＬ）所駕
    駛後載姜義盛之車號ＨＲＣ－五三二號機車，造成姜義盛彈出機車外腦漿溢出，
    旋因頭顱開放性骨折併腦組織外露、胸腹部鈍力傷併骨折等傷害而當場死亡。丙○○仍未停車繼續拖拉上開機車及駕駛人張智淳六十餘公尺，並撞至對向車道，
    致張智淳亦因頭、胸腹部鈍力傷合併內出血、胸部氣血胸、骨折等傷害而當場死
    亡。丙○○於撞及姜義盛、張智淳後，明知已致姜義盛、張智淳二人受傷倒地，
    惟仍未留於現場救護，竟駕駛上開自小客車逃逸至案發現場附近之全民歡享社區
    內躲藏，幸經路人己○○自案發處尾隨丙○○、並由該社區警衛甲○○報警，為
    警於同日夜間，在上開社區前查獲。
二、案經新竹縣警察局竹北分局報請臺灣新竹地方法院檢察署檢察官相驗後自動檢舉
    偵查起訴。
    理  由
一、訊據被告丙○○對於右揭時、地，駕駛上開自小客車撞及被害人張智淳所騎乘之
    機車，致被害人張智淳及後載之乘客姜義盛，因傷重當場不治死亡，因未及停車
    救護，並逕自駕車至全民歡享社區等事實，坦承不諱，核與證人甲○○、戊○○
    、己○○於警訊、本院審理時證述之情節相符，復有道路交通事故調查報告表、
    新竹縣警察局八十九年十月一日竹縣警交字第Ｅ00000000號舉發違反道
    路交通管理事件通知單、現場照片十四張在卷可按。且被害人二人因本件車禍致
    受有前揭傷害，因傷重不治當場死亡之事實，亦經臺灣新竹地方法院檢察署檢察
    官督同法醫師相驗無訛，製有勘驗筆錄、驗斷書、相驗屍體證明書各二份在卷足
    憑。另被告雖否認有肇事逃逸之故意，辯稱：係因一時手足無措且有輕微之頭部
    傷害神智不清，始駕駛至該社區○○路況不熟始無法回到現場救護被害人，若果
    有逃逸之意思，何不直接駕駛至熟悉之處所云云，然查：
（一）被告於追撞被害人二人後，迅即自省道台一線之大馬路左轉小路，並行駛至全
      民歡享社區，於社區中關掉大燈躲藏之，嗣因證人己○○自始即追躡被告，被
      告自認無法逃匿，始將車開至社區外，並經該社區警衛甲○○報警查獲等情，
      業據證人戊○○、甲○○、己○○於本院審理時結證綦詳，就被告明知撞擊被
      害人二人後未立即停車，甚而繼續將機車及被害人張智淳拖撞離撞擊點約六十
      餘公尺，有上揭道路交通事故調查報告表可佐，又迅即駛入人車較少之道路、
      社區，並關掉大燈躲藏等情以觀，足認被告確有逃逸之故意甚明。
（二）被告雖辯稱，案發當時頭部受傷神智不清，並提出財團法人國泰綜合醫院診斷
      證明書記載病名為「兩側硬腦膜下血腫」為證。惟查，遍觀全卷，被告於警訊
      、偵查時均未供述其於車禍時頭部受有傷害之情事，而本件案發時間為八十九
      年十月一日，被告所提出之上開診斷證明書則記載：被告於八十九年十二月十
      二日入院等字樣，期間已相距二月餘，被告上開病症是否為此次車禍所造成，
      顯不能以該診斷證明書為憑，況該診斷證明書亦無記載被告所患之上開病症，
      是否會造成被告神智不清，而達心神喪失或心神耗弱之程度，足見此診斷證明
      書自不能為有利於被告之認定。綜上可知，被告上開所辯顯均係事後卸責之詞
      ，均無足採，上開事實應堪以認定。
二、按汽車在同一車道行駛時，除超越前車外，後車與前車應保持隨時可以煞停之距
    離，又汽車行駛時，應隨時注意車前狀況，並採取必要安全措施，道路交通安全
    規則第九十四條第一項、第三項分別定有明文。本件車禍發生時係夜間有照明設
    備視距良好，天氣晴朗、地面乾燥、路面無缺陷、道路無障礙，此有道路交通事
    故調查報告表一紙在卷可稽，是以本件事故發生時，並無不能注意之情事，而被
    告於警訊中亦自承：當時行駛內側車道，突然看到我前方約五公尺的地方有一紅
    燈，等我發現是機車時，已來不及反應等語觀之，顯見被告未隨時注意車前狀況
    ，致未與前車保持安全距離，發現被害人二人時已閃躲不及，揆諸首揭規定，被
    告就本件車禍自難辭過失之責。而本件經檢察官送請台灣省竹苗區車輛行車事故
    鑑定委員會鑑定之結果，亦同此認定，有該委員會九十年五月一日竹鑑字第九○○四七五號鑑定意見書可憑（八十九年度相字第五九三號卷第二四頁），益證被
    告上開駕駛行為確有疏失無疑。被告對於車禍之發生既應負過失責任，被害人二
    人亦因本件車禍致生死亡之結果，二者之間顯有相當因果關係，被告之犯行，堪
    以認定。
三、被告駕駛自小客車撞及被害人二人所騎乘之機車，未留在現場等候警方處理，竟
    駕車逕行離去，被害人二人當場不治死亡，核其所為係犯刑法第二百七十六條第
    一項過失致死罪、第一百八十五條之四肇事逃逸罪，被告以一駕駛行為，致被害
    人二人死亡，侵害不同之法益，為想像競合犯，應從一重之過失致死罪論處。被
    告所犯上開二罪之間，犯意各別，罪名不同，應分論併罰之。爰審酌被告於撞擊
    被害人張智淳所騎乘之機車後未及時停車，仍拖拉被害人及其所騎乘之機車約六
    十餘公尺，致撞斃被害人二人，已如前述，過失程度非輕，且事後又未下車救護
    被害人仍駕車逃逸，以圖卸免刑責，惡性亦重，兼衡被害人張智淳係酒醉駕車（
    血車酒精濃度為二二六點二ＭＧ／ＤＬ，其呼氣酒精濃度約為一ＭＧ／Ｌ，有天
    主教湖口仁慈醫院藥物濃度急件檢驗單、行政院退除役官兵導委員會臺北榮民總
    醫院八十八年八月五日函可參），其與被害人家屬均達成和解，有新竹縣湖口鄉
    調解委員會調解書二份可憑，且犯罪後尚能坦承部分犯行等一切情狀，分別量處
    如主文所示之刑，並定其應執行刑，以示懲儆。查被告前未曾受有期徒刑以上刑
    之宣告，有本院被告全國前案紀錄表、台灣新竹地方法院檢察署刑案資料查註紀
    錄表各一份附卷可證，因一時疏失，致罹刑章，且與被害人二人家屬均達成和解
    ，已如前述，被害人家屬丁○○、乙○○於本院訊問時亦陳稱，願原諒被告等語
    ，本院認被告經此次教訓，當知所警惕，而無再犯之虞，本院認前開對其宣告之
    刑，以暫不執行為適當，爰併宣告緩刑五年，在緩刑期內交付保護管束，以啟自
    新。
據上論斷，應依刑事訴訟法第二百九十九條第一項前段、刑法第二百七十六條第一項
、第一百八十五條之四、第五十五條、第五十一條第五款、第七十四條第一款、第九
十三條第一項，罰金罰鍰提高標準條例第一條前段，判決如主文。
本案經檢察官吳金棟到庭執行職務。
中      華      民      國    九十      年    十二    月      七      日
                              臺灣新竹地方法院交通法庭
                                  法  官  滕治平
右正本證明與原本無異。
如不服本判決，應於判決送達後十日內向本院提出上訴狀( 應附繕本 )，上訴於
臺灣高等法院。
                                  書記官  江靜玲
中      華      民      國    九十      年    十二    月      十      日
附錄法條：
刑法第二百七十六條第一項、第一百八十五條之四：
中華民國刑法第二百七十六條第一項
 (過失致死罪)
因過失致人於死者，處二年以下有期徒刑、拘役或二千元以下罰金。
中華民國刑法第一百八十五條之四
駕駛動力交通工具肇事，致人死傷而逃逸者，處六月以上五年以下有期徒
刑。


司法院資訊處製作；財團法人民間司法改革基金會備份。
